---
title: "Traitements données SIM"
format: html
editor: visual
---

## Packages

Installation package :

```{r}
#| echo: false
#| warning: false
# install.packages("pak")
pak::pak("vincent-wawrzyniak/franceclimat")
```

Packages

```{r}
#| echo: false
library(franceclimat)
library(dplyr)
library(duckdb)
library(arrow)
library(purrr)
library(tidyr)
library(sf)
library(ggplot2)
library(DBI)

```

## Intégration des données

```{r}

concatenation_sim2(
  input_dir = "C:/workspace/sim/",
  output_file = "C:/workspace/sim/ALL_sim2.parquet",
  delim = ";",
  format = "parquet"
)


```

## Calculs

Plus rapide avec duckdb qu'avec arrow

### Années

```{r}

# Parquet
data <- arrow::open_dataset("C:/workspace/sim/ALL_sim2.parquet")

# Cas à calculer
vars_funs <- list(
  T = list(fun = "mean", nom = "T_moy"),
  TINF_H = list(fun = "mean", nom = "Tmin_moy"),
  TSUP_H = list(fun = "mean", nom = "Tmax_moy"),
  PRENEI = list(fun = "sum", nom = "PRENEI_sum"),
  PRELIQ = list(fun = "sum", nom = "PRELIQ_sum")
)

# Ajout des périodes
data <- def_periode(data, date_col = "DATE", periode = "annee")

# Appliquer calcul_periode_multi sur le dataset Arrow
resultat_annee <- calcul_periode_multi(
  data = data,
  vars_funs = vars_funs,
  year_filter = c(1959, 2025),
  group_vars = c("LAMBX", "LAMBY", "annee", "periode")
)

```

### Saisons

```{r}
  
# Chemin vers le parquet dans le package
file <- "C:/workspace/sim/ALL_sim2.parquet"
  
# Connexion DuckDB en mémoire
con <- dbConnect(duckdb::duckdb())
  
# Création d'une table lazy directement depuis le parquet
tbl_lazy <- tbl(con, sql(sprintf("SELECT * FROM read_parquet('%s')", file)))


# Ajout des périodes
data <- def_periode(tbl_lazy, date_col = "DATE", periode = "saison")

# Ajout precip totales
data <- data %>% 
  mutate(precipitation = PRELIQ + PRENEI)

# Cas à calculer
vars_funs <- list(
  T = list(fun = "mean", nom = "T_moy"),
  precipitation = list(fun = "sum", nom = "precipitation")
)

# Appliquer calcul_periode_multi sur le dataset Arrow
resultat_saison <- calcul_periode_multi(
  data = data,
  vars_funs = vars_funs,
  year_filter = c(1959, 2025),
  group_vars = c("LAMBX", "LAMBY", "annee", "periode")
)
```

## Regressions linéraires

```{r}

# Appliquer la régression sur chaque tibble de la list
res_lm_saison <- imap(resultat_saison, ~ { #imap : iteration sur une list
  tibble_saison <- .x      # les tibbles de la list
  noms <- .y            # les noms de la list : noms identiques au nomù de la col sur laquelle faire la reg
  
  regression_lineaire(
    data = tibble_saison,
    var = noms,
    group_vars = c("LAMBX", "LAMBY", "periode")
  )
})

res_lm_saison
```

```{r}
library(dplyr)
library(ggplot2)

# filtrer pour un point spécifique
pt_sel <- result %>%
  filter(LAMBX == 8920, LAMBY == 20250)  # change les coordonnées selon ton point

# plot T_moy vs année
ggplot(pt_sel, aes(x = annee, y = PRENEI_sum)) +
  geom_line(color = "blue") +    # ligne
  geom_point(color = "red") +    # points
  theme_minimal() +
  labs(
    x = "Année",
    y = "Température moyenne (°C)",
    title = paste0("T_moy pour le point (", pt_sel$LAMBX[1], ", ", pt_sel$LAMBY[1], ")")
  )
```

## Cartes

### Données

```{r}

# lire les fichiers
sim <- st_read("C:/workspace/sim_2154.gpkg")
safran <- st_read("C:/workspace/safran.gpkg")
# s'assurer que les CRS sont identiques -> transfo safran avec proj de sim (L93)
safran <- st_transform(safran, st_crs(sim))

gpkg_file <- "C:/workspace/admin_express.gpkg" # Lister toutes les couches : st_layers(gpkg_file)

regions <- st_read(
  dsn = gpkg_file,
  layer = "region"
)

```

### Comparaison normales

#### Graphique

```{r}
graph_variabilite_saison <- function(
  annee_etude = 2025,
  titre = "Variabilité interannuelle de la température moyenne",
  sous_titre = "Position d'une année dans la variabilité climatique",
  legende_y_graphique = "Température moyenne (°C)",
  variable = "T_moy",
  type_graphique = c("groupe", "facet")
) {
  
  type_graphique <- match.arg(type_graphique)
  
  # Variabilité annuelle moyenne France par saison
  variabilite <- resultat_saison[[variable]] %>%
    dplyr::group_by(annee, periode) %>%
    dplyr::summarise(
      valeur_france = mean(.data[[variable]], na.rm = TRUE),
      .groups = "drop"
    ) %>% 
    mutate(periode = factor(periode,
                            levels = c("Hiver", "Printemps", "Ete", "Automne")))
  
  # Normale climatique par saison
  normales_graph <- variabilite %>%
    dplyr::group_by(periode) %>%
    dplyr::summarise(
      normale = mean(valeur_france, na.rm = TRUE),
      .groups = "drop"
    )
  
  # Base graphique
  graph <- ggplot2::ggplot(variabilite, aes(x = annee, y = valeur_france, color = periode)) +
    
    geom_line(linewidth = 1) +
    geom_point(size = 1) +
    
    # normales climatiques avec légende
    geom_hline(
      data = normales_graph,
      aes(yintercept = normale, linetype = "Normale climatique"),
      color = "black",
      show.legend = TRUE
    ) +
    
    # année étudiée
    geom_vline(
      xintercept = annee_etude,
      linetype = "dashed",
      color = "black"
    ) +
    
    geom_point(
      data = variabilite %>% dplyr::filter(annee == annee_etude),
      size = 3
    ) +
    
    scale_color_manual(values = c(
      "Hiver" = "#1f78b4",
      "Printemps" = "#33a02c",
      "Ete" = "#e31a1c",
      "Automne" = "#ff7f00"
    )) +
    
    scale_linetype_manual(
      name = "", 
      values = c("Normale climatique" = "dashed")
    ) +
    
    theme_minimal() +
    
    labs(
      title = titre,
      subtitle = sous_titre,
      x = "Année",
      y = legende_y_graphique,
      color = "Saison"
    )
  
  # Option facettes : 4 graphiques séparés
  if (type_graphique == "facet") {
    graph <- graph +
      facet_wrap(~periode, nrow = 2, ncol = 2) +
      theme(strip.text = element_text(face = "bold"))
  }
  
  return(graph)
}
```

##### Température

Au niveau national, les températures de 2025 se sont révélées **supérieures aux normales saisonnières**. L'été a été particulièrement chaud, avec une moyenne dépassant de plus de 2 °C la normale, ce qui en fait le **troisième été le plus chaud depuis 1959**. L'**hiver et le printemps ont également enregistré des températures remarquablement élevées**, tandis que l'automne n’a été que légèrement au-dessus de la normale. **L’année 2025 s’inscrit donc clairement dans la tendance à la hausse des températures observée depuis 1959**.

```{r}
graph_variabilite_saison(
  annee_etude = 2025,
  titre = "Evolution annuelle des températures moyennes saisonnières",
  sous_titre = "Données Météo-France - SIM quotidienne",
  legende_y_graphique = "Température moyenne (°C)",
  variable = "T_moy",
  type_graphique = "groupe"
)
```

##### Précipitation

Au niveau national, **la tendance globale des précipitations reste moins nette que celle des températures et leur variabilité interannuelle demeure élevée**. En 2025, l’**été et l’hiver se sont montrés proches des normales saisonnières**. L’**automne a enregistré des précipitations légèrement supérieures à la moyenne**, tandis que le **printemps a connu un léger déficit** par rapport aux valeurs habituelles.

```{r}
graph_variabilite_saison(
  annee_etude = 2025,
  titre = "Evolution annuelle des cumuls de précipitation saisonniers",
  sous_titre = "Données Météo-France - SIM quotidienne",
  legende_y_graphique = "Précipitation (mm)",
  variable = "precipitation",
  type_graphique = "facet"
)
```

Carte

```{r}

carte_comparaison_normales = function(annee_etude = 2025,
                                      titre = "Anomalie de température par rapport à la normale",
                                      sous_titre = "Année 2025",
                                      caption = "Carte réalisée par Vincent Wawrzyniak",
                                      titre_legende = "Anomalie (°C)",
                                      variable = "T_moy",
                                      couleurs = c(
                                        "#2166ac",  # bleu fort
                                        "#4393c3",  # bleu
                                        "#92c5de",  # bleu clair
                                        "#f7f7f7",  # blanc (0)
                                        "#fdd870",  # jaune
                                        "#f46d43",  # orange
                                        "#d73027"   # rouge
                                        )) {
  
  normales = resultat_saison[[variable]] %>%
    group_by(LAMBX, LAMBY, periode) %>%
    summarise(normale = mean(.data[[variable]], na.rm = TRUE), .groups = "drop")
  
  data_annee = resultat_saison[[variable]] %>%
    filter(annee == annee_etude)
  
  data = left_join(data_annee, normales, by = join_by(LAMBX, LAMBY, periode))
  
  data_anom <- data %>%
    mutate(anomalie = .data[[variable]] - normale,
           periode = factor(periode, levels = c("Hiver", "Printemps", "Ete", "Automne")))
  
  sim_map <- sim %>%
    left_join(data_anom, by = c("lambx" = "LAMBX", "lamby" = "LAMBY"))
  
  safran_map <- st_join(safran, sim_map)
  
  limite <- max(abs(safran_map$anomalie), na.rm = TRUE)
  limits = c(-limite, limite)
  
  range(safran_map$anomalie, na.rm = TRUE)
  
  carte = ggplot(safran_map) +
    geom_sf(aes(fill = anomalie), color = NA) +
    geom_sf(
      data = regions,
      fill = NA,
      color = "black",
      size = 0.3
    ) +
    scale_fill_gradientn(
      colours = couleurs,
      limits = limits,
      oob = scales::squish,
      name = titre_legende
    ) +
    facet_wrap( ~ periode, nrow = 2, ncol = 2) +
    theme_void() +
    labs(title = titre,
         subtitle = sous_titre,
         caption = caption) +
    theme(
      strip.text = element_text(face = "bold"),
      plot.caption = element_text(
        size = 7,
        color = "grey30",
        hjust = 0
      )
    )
  
  return(carte)
  
}



```

Températre

Les **tendances des températures en 2025 sont globalement assez homogènes sur l’ensemble du territoire**. On observe toutefois des **anomalies positives en hiver dans les Alpes, le Massif central et le Sud-Ouest**. **L’été, les anomalies de températures ont été plus élevées dans le Sud** que dans le Nord, soulignant un gradient méridional des anomalies estivales.

```{r}
carte_comparaison_normales(
  annee_etude = 2025,
  titre = "Anomalie de température en 2025 par rapport à la normale 1959-2025",
  sous_titre = "Données Météo-France - SIM quotidienne",
  caption = "Carte réalisée par Vincent Wawrzyniak",
  titre_legende = "Anomalie (°C)",
  variable = "T_moy"
)

```

Précipitation

Les **précipitations présentent en 2025 des contrastes plus marqués selon les régions**. L’été et l’hiver ont été globalement proches des normales saisonnières, avec de **faibles écarts selon les territoires**, à l’exception d’un **léger excédent hivernal dans le Nord-Ouest** de la France. Au **printemps**, le **déficit de précipitations a concerné surtout la moitié nord** du pays, tandis que le **Sud-Est a connu des précipitations supérieures** à la normale. En **automne, le pourtour méditerranéen a enregistré un déficit marqué**, alors que la majorité du territoire a présenté un excédent par rapport aux normales.

```{r}



carte_comparaison_normales(
  annee_etude = 2025,
  titre = "Anomalie de précipitation en 2025 par rapport à la normale 1959-2025",
  sous_titre = "Données Météo-France - SIM quotidienne",
  caption = "Carte réalisée par Vincent Wawrzyniak",
  titre_legende = "Anomalie (mm)",
  variable = "precipitation",
  couleurs = c(
    "#d73027",
    # rouge
    "#f46d43",
    # orange
    "#fdd870",
    # jaune
    "#f7f7f7",
    # blanc (0)
    "#92c5de",
    # bleu clair
    "#4393c3",
    # bleu
    "#2166ac"  # bleu fort
  )
)
```

### Evolution

```{r}
library(ggplot2)
library(dplyr)
library(sf)
library(purrr)

# --- Combiner les 4 saisons en un seul tibble avec variable pour faceting ---
tmoy = res_lm_saison$T_moy

# --- Joindre avec la grille safran ---

# joindre les résultats aux points SIM
sim_map <- sim %>%
  left_join(tmoy, by = c("lambx" = "LAMBX", "lamby" = "LAMBY"))

# --- Joindre avec la grille safran ---
safran_map <- st_join(safran, sim_map)


# projeter les pentes sur la grille safran
safran_map <- safran_map %>%
  mutate(
    fill_val = ifelse(p_value > 0.05, NA, 10*slope),  # gris si non significatif / x10 par décénie
    periode = factor(periode,
                     levels = c("Hiver", "Printemps", "Ete", "Automne"))
  )

limites_min <- min(safran_map$fill_val, na.rm = TRUE)
limites_max <- max(safran_map$fill_val, na.rm = TRUE)

# --- Palette
palette_vals <- c(
  "#4575b4",  # bleu foncé négatif
  "#ffffbf",  # blanc / neutre
  "#fdae61",  # orange
  "#d73027"   # rouge foncé
)

ggplot(safran_map) +
  geom_sf(aes(fill = fill_val), color = NA) +
  geom_sf(data = regions, fill = NA, color = "black", size = 0.3) +
  scale_fill_gradientn(
    colours = palette_vals,
    na.value = "grey70",
    limits = c(limites_min, 0.6),  # ajuste selon ton échelle des pentes
    oob = scales::squish # valeurs hors limites
  ) +
  facet_wrap(~periode, nrow = 2, ncol = 2) +
  theme_void() +
  labs(
    fill = "Pente (°C/décénie)\n(NA = non significatif)",
    title = "Évolution de la température moyenne par saison 1959-2025",
    subtitle = "Données Météo-France - SIM quotidienne",
    caption = "Carte réalisée par Vincent Wawrzyniak"
  ) +
  theme(
    plot.caption = element_text(size = 7, color = "grey30", hjust = 0),
    strip.text = element_text(face = "bold")
  )
```

```{r}
library(ggplot2)
library(dplyr)
library(sf)
library(purrr)

# --- Combiner les 4 saisons en un seul tibble avec variable pour faceting ---
PRELIQ_sum = res_lm_saison$PRELIQ_sum

# --- Joindre avec la grille safran ---

# joindre les résultats aux points SIM
sim_map <- sim %>%
  left_join(PRELIQ_sum, by = c("lambx" = "LAMBX", "lamby" = "LAMBY"))

# --- Joindre avec la grille safran ---
safran_map <- st_join(safran, sim_map)

# projeter les pentes sur la grille safran
safran_map <- safran_map %>%
  mutate(
    fill_val = ifelse(p_value > 0.05, NA, 10* slope),  # gris si non significatif / x10 par décénie
    periode = factor(periode,
                     levels = c("Hiver", "Printemps", "Ete", "Automne"))
  )

limites_min <- min(safran_map$fill_val, na.rm = TRUE)
limites_max <- max(safran_map$fill_val, na.rm = TRUE)

# --- Palette
palette_vals <- c(
  "#4575b4",  # bleu foncé négatif
  "#ffffbf",  # blanc / neutre
  "#fdae61",  # orange
  "#d73027"   # rouge foncé
)

ggplot(safran_map) +
  geom_sf(aes(fill = fill_val), color = NA) +
  geom_sf(data = regions, fill = NA, color = "black", size = 0.3) +
  scale_fill_gradientn(
    colours = palette_vals,
    na.value = "grey70",
    limits = c(limites_min, limites_max),  # ajuste selon ton échelle des pentes
    oob = scales::squish # valeurs hors limites
  ) +
  facet_wrap(~periode, nrow = 2, ncol = 2) +
  theme_void() +
  labs(
    fill = "Pente (mm/décénie)\n(NA = non significatif)",
    title = "Évolution des cumuls de précipitations par saison 1959-2025",
    subtitle = "Données Météo-France - SIM quotidienne",
    caption = "Carte réalisée par Vincent Wawrzyniak"
  ) +
  theme(
    plot.caption = element_text(size = 7, color = "grey30", hjust = 0),
    strip.text = element_text(face = "bold")
  )
```

### Statique

#### Tmoy

```{r}

library(sf)
library(dplyr)
library(ggplot2)
library(purrr)

# --- Années à visualiser ---
annees_sel <- c(1960, 1990, 2025)

# Préparer les données pour toutes les années sélectionnées
data_combined <- map_dfr(annees_sel, function(yr) {
  data_sim_annee <- sim %>% 
    left_join(resultat_annee$T_moy, by = c("lambx" = "LAMBX", "lamby" = "LAMBY")) %>%
    filter(annee == yr)
  
  safran_map_yr <- st_join(safran, data_sim_annee) %>%
    mutate(
      annee = yr
    )
  
  safran_map_yr
})

# --- Carte avec gradient continu ---
ggplot(data_combined) +
  geom_sf(aes(fill = T_moy), color = NA) +
  geom_sf(data = regions, fill = NA, color = "black", size = 0.5) +
scale_fill_gradientn(
  colours = c(
    "#2b83ba",
    "#80bfdb",
    "#ffffbf",
    "#fdae61",
    "#d7191c"
  ),
  limits = range(data_combined$T_moy, na.rm = TRUE),
  name = "T(°C)"
) +
  facet_wrap(~annee, nrow = 1) +
  theme_minimal() +
  labs(
    title = "Température moyenne annuelle",
    subtitle = "Données Météo-France - SIM quotidienne"
  )


```

#### Tmax

```{r}


# --- Années à visualiser ---
annees_sel <- c(1960, 1990, 2025)

# Préparer les données pour toutes les années sélectionnées
data_combined <- map_dfr(annees_sel, function(yr) {
  data_sim_annee <- sim %>% 
    left_join(resultat_annee$Tmax_moy, by = c("lambx" = "LAMBX", "lamby" = "LAMBY")) %>%
    filter(annee == yr)
  
  safran_map_yr <- st_join(safran, data_sim_annee) %>%
    mutate(
      annee = yr
    )
  
  safran_map_yr
})

# --- Carte avec gradient continu ---
ggplot(data_combined) +
  geom_sf(aes(fill = Tmax_moy), color = NA) +
  geom_sf(data = regions, fill = NA, color = "black", size = 0.5) +
scale_fill_gradientn(
  colours = c(
    "#2b83ba",
    "#80bfdb",
    "#ffffbf",
    "#fdae61",
    "#d7191c"
  ),
  limits = range(data_combined$Tmax_moy, na.rm = TRUE),
  name = "Tmax (°C)"
) +
  facet_wrap(~annee, nrow = 1) +
  theme_minimal() +
  labs(
    title = "Température maximale moyenne annuelle",
    subtitle = "Données Météo-France - SIM quotidienne"
  )
```

```{r}

annee_sel = 2025

data_sim = sim %>% left_join(resultat_annee$T_moy, by = c("lambx" = "LAMBX", "lamby" = "LAMBY"))


# filtrer sur l'année
data_sim_annee <- data_sim %>% filter(annee == annee_sel)

# joindre les valeurs des points à la grille
safran_map <- st_join(safran, data_sim_annee)

# créer la variable pour la couleur
# ici on n'applique pas de filtre p_value puisque c'est pour l'année brute
safran_map <- safran_map %>%
  mutate(fill_val = T_moy)  # ou PRELIQ_sum selon la variable que tu veux

# --- Carte statique ---
# Créer des classes pour les plages de T_moy
safran_map <- safran_map %>%
  mutate(
    fill_class = cut(
      T_moy,
      breaks = c(-Inf, 9, 10, 11, 12, 13, Inf),
      labels = c("≤9","9-10","10-11","11-12","12-13",">13"),
      include.lowest = TRUE
    )
  )

# Palette personnalisée correspondant aux plages
palette_vals <- c(
  "≤9"    = "#076fb2",  # bleu foncé
  "9-10"  = "#73b4d7",  # bleu
  "10-11" = "#cfe3ec",  # bleu clair
  "11-12" = "#f8d8cb",  # orange clair
  "12-13" = "#ee846c",  # orange
  ">13"   = "#c8011e"   # rouge
)

# Carte statique
ggplot(safran_map) +
  geom_sf(aes(fill = fill_class), color = NA) +
  geom_sf(data = regions, fill = NA, color = "black", size = 0.5) +
  scale_fill_manual(
    values = palette_vals,
    drop = FALSE  # garde toutes les classes même si pas présentes
  ) +
  theme_minimal() +
  labs(
    fill = paste0("T_moy (°C) en ", annee_sel),
    title = paste("Carte des températures pour l'année", annee_sel)
  )

```

### Evolutions

carte2

```{r}


res_lm = res_lm_list_ete$T_moy

res_lm = res_lm_list_hiver$T_moy
#res_lm = res_lm_list$T_moy
res_lm = res_lm_list$PRELIQ_sum

#res_lm = res_lm_list_printemps$T_moy


sim2 = sim %>% left_join(res_lm, by = c("lambx" = "LAMBX", "lamby" = "LAMBY"))


safran_map <- st_join(safran, sim2)

# créer une variable de couleur conditionnelle
safran_map <- safran_map %>%
  mutate(fill_val = ifelse(p_value > 0.05, NA, slope))  # NA → sera grisé

# carte
ggplot(safran_map) +
  geom_sf(aes(fill = 10*fill_val), color = NA) +          # pas de contours
  scale_fill_gradientn(
  colours = c(
    "darkblue",  # blanc
    "lightblue",  # jaune clair
    "#fecc5c",  # orange clair
    "#fd8d3c",  # orange
    "#e31a1c"   # rouge foncé
  ),
  na.value = "grey70",
  limits = c(0, 0.6),
  oob = scales::squish
)+
  geom_sf(data = regions, fill = NA, color = "black", size = 0.5) +
  theme_minimal() +
  labs(
    fill = "T°C/décénie\n(gris = non significatif)",  # <-- texte explicatif
    title = "Évolution de la température moyenne annuelle 1959-2025",
    subtitle = "Données Météo-France - SIM quotidienne",
    caption = "Carte réalisée par Vincent Wawrzyniak"
  ) +
  theme(
    plot.caption = element_text(size = 7, color = "grey30", hjust = 0)  # petite taille
  )

```

### Ete moins hiver

```{r}

ete_moins_hiver = res_lm_list_ete$T_moy %>%
  rename(slope_ete = slope,
         p_value_ete = p_value) %>%
  left_join(res_lm_list_hiver$T_moy  %>%
  rename(slope_hiver = slope,
         p_value_hiver = p_value)) %>%
  mutate(
  slope_ete = case_when(
    p_value_ete >= 0.05 ~ 0,
    TRUE ~ slope_ete
  )
) %>%
  mutate(
  slope_hiver = case_when(
    p_value_hiver >= 0.05 ~ 0,
    TRUE ~ slope_hiver
  )
) %>%
  mutate(ete_moins_hiver = slope_ete - slope_hiver)

# joindre les résultats à la grille
sim_diff <- sim %>%
  left_join(ete_moins_hiver, by = c("lambx" = "LAMBX", "lamby" = "LAMBY"))

# projeter sur la grille safran
safran_map <- st_join(safran, sim_diff)

# carte
ggplot(safran_map) +
  geom_sf(aes(fill = ete_moins_hiver), color = NA) +
  scale_fill_gradient2(
    low = "#2166ac",   # bleu
    mid = "white",
    high = "#b2182b",  # rouge
    midpoint = 0,
    na.value = "grey70"
  ) +
  geom_sf(data = regions, fill = NA, color = "black", size = 0.5) +
  theme_minimal() +
  labs(
    fill = "ΔT (°C/décennie)",
    title = "Différence de réchauffement : Été − Hiver",
    subtitle = "Valeurs positives : réchauffement plus fort en été",
    caption = "Carte réalisée par Vincent Wawrzyniak"
  ) +
  theme(
    plot.caption = element_text(size = 7, color = "grey30", hjust = 0)
  )
```

### Saison la plus marquée

```{r}
library(dplyr)

saisons <- list(
  hiver = res_lm_list_hiver$T_moy,
  printemps = res_lm_list_printemps$T_moy,
  ete = res_lm_list_ete$T_moy,
  automne = res_lm_list_automne$T_moy
)

df_saisons <- bind_rows(saisons, .id = "saison")

saison_max <- df_saisons %>%
  group_by(LAMBX, LAMBY) %>%
  slice_max(order_by = slope, n = 1, with_ties = FALSE) %>%
  ungroup()

sim_saison <- sim %>%
  left_join(saison_max, by = c("lambx" = "LAMBX", "lamby" = "LAMBY"))

safran_map <- st_join(safran, sim_saison)

ggplot(safran_map) +
  geom_sf(aes(fill = saison), color = NA) +
  geom_sf(data = regions, fill = NA, color = "black", size = 0.5) +
  scale_fill_manual(
    values = c(
      hiver = "#1f78b4",
      printemps = "#33a02c",
      ete = "#ff7f00",
      automne = "#6a3d9a"
    )
  ) +
  theme_minimal() +
  labs(
    fill = "Saison dominante",
    title = "Saison du réchauffement maximal",
    subtitle = "Tendance de température 1959-2025",
    caption = "Carte réalisée par Vincent Wawrzyniak"
  )
```

### Amplitude saisonniere

```{r}

amplitude_saison <- df_saisons %>%
  group_by(LAMBX, LAMBY) %>%
  summarise(
    slope_max = max(slope, na.rm = TRUE),
    slope_min = min(slope, na.rm = TRUE),
    amplitude = slope_max - slope_min,
    .groups = "drop"
  )

sim_amp <- sim %>%
  left_join(amplitude_saison, by = c("lambx" = "LAMBX", "lamby" = "LAMBY"))

safran_map <- st_join(safran, sim_amp)

ggplot(safran_map) +
  geom_sf(aes(fill = 10 * amplitude), color = NA) +
  geom_sf(data = regions, fill = NA, color = "black", size = 0.5) +
  scale_fill_gradientn(
    colours = c(
      "#ffffcc",
      "#fed976",
      "#fd8d3c",
      "#e31a1c"
    ),
    name = "Amplitude\n°C/décennie"
  ) +
  theme_minimal() +
  labs(
    title = "Amplitude saisonnière du réchauffement",
    subtitle = "Différence entre la saison qui se réchauffe le plus et le moins",
    caption = "Carte réalisée par Vincent Wawrzyniak"
  )
```
